臺灣基隆地方法院基隆簡易庭小額民事判決
111年度基小字第2014號
原      告  劉雅芬  

被      告  蔡妮樺  

上列當事人間損害賠償事件，原告就本院民國110年度金訴字第1
95號違反洗錢防制法等案件提起刑事附帶民事訴訟，經本院刑事
庭以111年度附民字第75號裁定移送而來，本院於111年10月12日
辯論終結，判決如下：
    主      文
被告應給付原告新臺幣捌萬壹仟壹佰捌拾貳元，及自民國一百一
十一年二月十六日起至清償日止，按週年利率百分之五計算之利
息。
訴訟費用由被告負擔。
本判決得假執行。但被告如以新臺幣捌萬壹仟壹佰捌拾貳元為原
告預供擔保，得免為假執行。
    事實及理由
一、本件被告經合法通知，未於言詞辯論期日到場，核無民事訴
    訟法第386條所列各款情形，爰依同法第436條之23、第436
    條第2項、第385條第1項前段規定，准原告之聲請，由其一
    造辯論而為判決。　　
二、原告主張：
 　 被告於民國110年5月25日，將其申辦之「中國信託商業銀行
    股份有限公司000-000000000000號」帳戶（下稱系爭帳戶）
    之存摺、提款卡、密碼等物，以「拍攝、傳送身分證與存摺
    封面照片」暨「按對方指示更改密碼並郵寄提款卡」之方式
    ，提供予化名為「賈燕萍」之詐騙集團成員使用。而該詐騙
    集團則係推由不詳成員，於110年5月27日下午5時24分、31
    分，先、後假藉飯店客服或銀行客服之名義，致電原告訛稱
    「其住宿旅舍因作業疏失以致多刷費用」、「需依指示操作
    網路銀行方能取消誤刷金額」云云；原告誤信其詞，遂於同
    日下午6時16分、26分、28分、51分，按照該等集團成員指
    示操作網路銀行，以致錯將自己帳戶內之現金新臺幣（下同
    ）39,101元、15,108元、9,999元、16,974元，依序匯入或
    轉存至業遭詐騙集團支配管領之系爭帳戶。而被告雖已經本
    院以110年度金訴字第195號刑事判決，論處相應之有期徒刑
    在案，然原告遭此集團詐騙，仍受有81,182元之財產損失（
    計算式：39,101元＋15,108元＋9,999元＋16,974元＝81,182元
    ），迄今未獲任何填補，是原告乃本於侵權行為之法律關係
    ，請求被告賠償原告所受財產損害，並聲明：被告應給付原
    告81,182元，及自刑事附帶民事訴訟起訴狀繕本送達之翌日
    起至清償日止，按週年利率5%計算之利息；原告願供擔保，
    請准宣告假執行。
三、被告答辯：
　　被告經本院合法通知，未於言詞辯論期日到場，亦未提出書
    狀為任何聲明或陳述。
四、本院判斷：　　
　㈠查被告於110年5月25日，將系爭帳戶之存摺、提款卡、密碼
    等物，以「拍攝、傳送身分證與存摺封面照片」暨「按對方
    指示更改密碼並郵寄提款卡」之方式，提供予化名為「賈燕
    萍」之詐騙集團成員使用，而該詐騙集團則係推由不詳成員
    ，於110年5月27日下午5時24分、31分，先、後假藉飯店客
    服或銀行客服之名義，致電原告訛稱「其住宿旅舍因作業疏
    失以致多刷費用」、「需依指示操作網路銀行方能取消誤刷
    金額」云云，使原告陷於錯誤並於同日下午6時16分、26分
    、28分、51分，按照該等集團成員指示操作網路銀行，致錯
    將自己帳戶內之現金39,101元、15,108元、9,999元、16,97
    4元，依序匯入或轉存至業遭詐騙集團支配管領之系爭帳戶
    ；嗣臺灣基隆地方檢察署檢察官就被告提起公訴，刑事法院
    （即本院刑事庭）亦以110年度金訴字第195號刑事判決，就
    被告論處相應之罪刑在案。此悉經本院職權核閱上開刑事案
    卷確認屬實，並有臺灣高等法院被告前案紀錄表、本院110
    年度金訴字第195號刑事判決存卷為憑。
  ㈡按民事法上之「過失」，倘以其「欠缺注意之程度」作為標
    準，固可概分為「抽象輕過失（欠缺『善良管理人之注意』）
    」、「具體輕過失（欠缺『與處理自己事務為同一之注意』）
    」與「重大過失（欠缺『普通人之注意』）」（最高法院42年
    台上字第865號判例意旨、96年度台上字第1649號判決意旨
    參照），惟單就民法第184條第1項前段所稱「過失」而論，
    實務向來均以「抽象輕過失（欠缺善良管理人之注意）」，
    作為行為人是否應負過失侵權行為賠償責任之標準（最高法
    院19年上字第2746號判例意旨、93年台上字第851號判決意
    旨參照），因此，民事侵權行為法上之過失責任，並不著重
    於「行為人之個人預見能力（主觀之過失概念）」，而係著
    重在「善良管理人之預見能力（客觀之過失概念）」，也就
    是觀察「一般具有專業智識或經驗且勤勉負責之人，在相同
    情況之下，是否能預見並避免或防止損害結果之發生」，並
    以此作為行為人應否負過失侵權行為責任之基準。承此前提
    ，民事侵權行為法之過失，係衡量比較「具體加害人之『現
    實行為』」，與「同一情況下善良管理人之『當為行為』」，
    而所謂「善良管理人之『當為行為』」，則應衡諸具體行為人
    所屬職業，或所從事的某種社會活動，乃至某種年齡層「通
    常所具有的智識能力」以為認定，倘「具體加害人之『現實
    行為』」低於善良管理人之注意標準，即可認其應負民事侵
    權行為法上的過失責任。此係因刑事法律與民事法律之規範
    目的不同，亦即「刑事過失」重在「整體法律秩序與整體社
    會之衡平考量」，而「民事過失」則祇著重於「當事人彼此
    雙方之衡平」，故民事過失並不強調所謂「行為人之主觀非
    難」（因民事侵權行為並非重在懲罰「行為人之主觀惡行」
    ），而是強調「客觀化」與「類型化」的一般標準。承前㈠
    所述，被告「提供系爭帳戶任憑第三人自由使用」；衡諸「
    金融匯兌」相較於「現實給付」所帶來之種種便利，以及「
    金融匯兌」可循其「資金流動軌跡」追溯某筆特定金流來源
    、去向之特性，犯罪集團邇來遂傾向於「收購、借用他人帳
    戶」，藉以「遮斷犯罪贓款資金流動之軌跡」，從而達成彼
    等神隱以避查緝之目的，因金融帳戶事關存戶個人財產權益
    之保障，具有高度之專屬性、私密性，除非本人或與本人具
    密切關係者，難認有何得以自由流通使用該等專屬於特定人
    之金融帳戶之正當理由，一般人亦應妥為保管存摺、提款卡
    、密碼等物，此要屬吾人一般生活經驗所足可體察之日常知
    識，尤以近來政府機關、新聞媒體乃至金融機構，對於「犯
    罪集團大量收購、借用帳戶使用，再遣人提領該等帳戶內之
    犯罪贓款，藉此遮斷資金流動軌跡從而逃避查緝」等情事，
    均已強力宣導多時，考量「與被告年齡、社會活動或經驗相
    當之一般人」通常所具有的智識能力，彼等除應可明確認知
    「允供帳戶為他人代收、代轉帳款，或聽從指示跑腿取、送
    不明款項」之高度風險，尤應知「拒絕提供帳戶、拒絕跑腿
    取、送款項」，從而避免或防止類此詐騙事件之滋生，是「
    被告提供系爭帳戶任憑他人自由使用」等具體加害人之「現
    實行為」，顯然低於善良管理人（與被告年齡、社會活動或
    經驗相當之一般人）之注意標準，從而，無論被告有無「詐
    騙犯罪」之主觀預見，亦不論刑事案件之審理結果，被告就
    其「欠缺『善良管理人之注意』」所造成之他人損害，至少均
    應負民事侵權行為法上的過失責任。
  ㈢按因故意或過失，不法侵害他人之權利者，負損害賠償責任
    。數人共同不法侵害他人之權利者，連帶負損害賠償責任。
    不能知其中孰為加害人者，亦同。造意人及幫助人，視為共
    同行為人。民法第184條第1項前段、第185條第1項、第2項
    定有明文。次按連帶債務之債權人，得對於債務人中之一人
    或數人或其全體，同時或先後請求全部或一部之給付。民法
    第273條第1項亦有明定。承前㈠㈡所述，被告就其低於善良管
    理人注意標準之「現實行為」，所導致原告蒙受之財產上損
    害，應負民法上侵權行為損害賠償之責；是原告請求被告給
    付81,182元（計算式：39,101元＋15,108元＋9,999元＋16,974
    元＝81,182元），自與上開法律規定相合，應予准許。
  ㈣按「給付無確定期限者，債務人於債權人得請求給付時，經
    其催告而未為給付，自受催告時起，負遲延責任。其經債權
    人起訴而送達訴狀，或依督促程序送達支付命令，或為其他
    相類之行為者，與催告有同一之效力。」、「遲延之債務，
    以支付金錢為標的者，債權人得請求依法定利率計算之遲延
    利息。」、「應付利息之債務，其利率未經約定，亦無法律
    可據者，週年利率為百分之五。」民法第229條第2項、第23
    3條第1項前段、第203條定有明文。查原告對被告之侵權行
    為債權，乃「無確定期限」之給付，是原告請求被告自起訴
    狀繕本送達翌日即自111年2月16日起至清償日止，按週年利
    率5%計付遲延利息，同屬適法而無不當。
五、從而，原告本於民法侵權行為之法律關係，請求被告給付如
    主文第一項所示，為有理由，應予准許。
六、本件事證已臻明確，兩造其餘攻擊、防禦方法及舉證，經本
    院審酌後，認對於判決結果均無影響，爰不一一論述，併此
    指明。
七、本件係刑事附帶民事訴訟，而由本院刑事庭移送民事庭者，
    依法不需徵收裁判費，且至本院言詞辯論終結時，亦未發生
    其他訴訟費用，故無從確定訴訟費用之數額。惟依法仍應依
    民事訴訟法第78條，諭知訴訟費用由敗訴之被告負擔，以備
    將來如有訴訟費用發生時，得以確定其數額，併予敘明。
八、本判決原告勝訴部分，係適用小額訴訟程序所為被告敗訴之
    判決，爰依民事訴訟法第436條之20之規定，職權宣告假執
    行，併依同法第436條之23準用同法第436條第2項，再準用
    同法第392條第2項規定，酌情宣告被告預供相當之擔保金額
    後得免為假執行。
中　　華　　民　　國　　111 　年　　10　　月　　12　　日
                  基隆簡易庭法  官  王慧惠
以上正本係照原本作成。
對於本件判決如有不服，應於收受送達後20日內向本院提出上訴
書狀，上訴於本院合議庭，並按他造當事人之人數附具繕本。
當事人之上訴，非以判決違背法令為理由不得為之，上訴狀應記
載上訴理由，表明下列各款事項：
㈠原判決所違背之法令及其具體內容。
㈡依訴訟資料可認為原判決有違背法令之具體事實。
如委任律師提起上訴者，應一併繳納上訴審裁判費。　　　　　
中　　華　　民　　國　　111 　年　　10　　月　　12　　日
                            書記官  張景欣